【裁判字號】    94,訴,3687
【裁判日期】    950613
【裁判案由】    強盜等
【裁判全文】
臺灣高雄地方法院刑事判決              94年度訴字第3687號
公  訴  人  臺灣高雄地方法院檢察署檢察官
被      告  乙○○
指定辯護人  李靜怡律師
上列被告因強盜等案件，經檢察官提起公訴（94年度偵緝字第
1142號），本院判決如下：
    主  文
乙○○意圖為自己不法之所有，結夥三人以上，攜帶兇器，於夜
間侵入住宅，以脅迫致使他人不能抗拒，而使他人交付其物，處
有期徒刑玖年。扣案具殺傷力之改造玩具手槍支（槍枝管制編
號分別為0000000000、0000000000、0000000000，其中00000000
00手槍含彈匣一個）、土造子彈壹顆、面罩貳個及未扣案疑似改
造之衝鋒槍壹支均沒收之。
    事  實
一、乙○○於民國86年4 月23日19時許，在台中市○○路與進化
    北路口附近不詳店名之泡沬紅茶店，與己○○、蔡勝興及丙○○（上述3 人均已判決確定）共謀至南投縣名間鄉南雅村
    市場巷21號甲○○住處搶劫財物，並由其與蔡勝興提供作案
    用之槍械器具。謀議既定，4 人即基於共同意圖為自己不法
    所有之犯意聯絡，乘坐乙○○駕駛未懸掛車牌之裕隆自小客
    車，往南投方向行駛，途經台中縣與南投縣交界之烏溪橋時
    ，乙○○將其於不詳時地，向不知名人士所取得，意圖供犯
    罪之用而持有之具殺傷力可供軍用之改造玩具手槍兩支取出
    （槍枝管制編號分別為0000000000、0000000000）交與己○○，其中編號0000000000手槍之彈匣內並有具殺傷力可供軍
    用之土造子彈3 顆，並囑己○○將其中編號0000000000手槍
    1 支暫藏置於烏溪橋近草屯方向橋墩附近，蔡勝興持其自備
    之美式克拉克90改造手槍（槍枝管制編號0000000000）1 支
    ，乙○○則持未具殺傷力疑似改造之衝鋒槍1 支及土造子彈
    1 顆。同日21時20分許，4 人抵達甲○○上開住處前，乙○○將其所有之面罩3 個取出，交與蔡勝興、丙○○各1 個，
    除己○○外均戴上面罩，並由己○○及蔡勝興各持上開改造
    手槍先進入，乙○○持改造衝鋒槍與丙○○隨後進入；甫進
    入，己○○所持之槍枝因走火射擊1 發，擦傷己身之左腳姆
    指，乙○○即喝令在場之戊○○、丁○○、庚○○○等人不
    准動，丙○○則動手將電話室內接線拔下。乙○○復命戊○○等人至廚房，於廚房中，因甲○○之智障叔叔邱連盛未聽
    制止仍動手吃飯，乙○○即持不具殺傷力之改造衝鋒槍往上
    射擊1 槍警告，旋又命戊○○等人至客廳並脅迫渠等將財物
    交出，否則要開槍，而以此脅迫之方法致使戊○○等3 人不
    能抗拒，而分別由戊○○取出新台幣（下同）1,850 元、丁○○取出373,000 元、謝陳玉黎取出65,000元，交付予丙○○，丁○○並將手上所戴值約100,000 元之勞力士手錶1只
    交付與己○○。嗣因甲○○在2 樓自監視器內察覺1 樓之情
    況而報警處理，警員獲報後，到場逮獲己○○1 人，餘3 人
    則趁隙逃逸，並當場起獲勞力士手錶1 只（已發還被害人丁○○）、編號0000000000改造玩具手槍1 支（含彈匣1 個）
    、土造子彈2 顆（送鑑已拆解1 顆）、面罩2 個等物。嗣經
    己○○於同年5 月24日帶同警方人員至烏溪橋取出編號
    0000000000具有殺傷力之改造玩具手槍1 支。蔡勝興則於逃
    逸後，將其所攜之編號0000000000改造玩具手槍1 支，交予
    案外人曾銘俊持有，嗣曾銘俊因案於88年10月18日為警查獲
    後，始循線查扣得上開槍枝。乙○○經臺灣高雄地方法院檢
    察署發布通緝後，迄於94年5 月19日上午11時30分，經警在
    高雄縣鳳山市○○路與文英路口逮獲。
二、案經高雄縣政府警察局鳳山分局報請臺灣高雄地方法院檢察
    署檢察官偵查起訴。
    理  由
壹、程序方面：
一、按被告以外之人於偵查中向檢察官所為之陳述，除顯有不可
    信之情況者外，得為證據，同法第159 條之1 第2 項亦有明
    文。此因檢察官與法官同為司法官署，且檢察官代表國家偵
    查犯罪，依法有訊問被告、證人及鑑定人之權力，依法亦對
    被告有利不利之情形均應注意，是以，被告以外之人前於偵
    查中已具結而為陳述，除顯有不可信之情況外，該證人於偵
    查中之陳述，自得作為證據。經查，證人即共同被告丙○○
    於94年7 月28偵查中所為陳述，係被告以外之人於審判外之
    言詞陳述，原不具證據能力，惟證人於偵查中向檢察官所為
    之陳述，業經證人依法具結，本院審酌其陳述時之外在環境
    及陳述內容與其他共同被告所述互核相符，並無顯不可信之
    情況，揆諸上開說明，應認上開證人於偵查中所為之陳述，
    得為證據，具有證據能力。
二、復按刑事審判上之共同被告，係為訴訟經濟等原因，由檢察
    官或自訴人合併或追加起訴，或由法院合併審判所形成，其
    間各別被告及犯罪事實仍獨立存在，各被告對於其他共同被
    告之案件而言，為被告以外之人，具證人之適格。證人己○○、蔡勝興與被告雖有共犯關係，惟於被告之案件，既非被
    告，自亦具證人之適格，如欲以其陳述為證據，當應依人證
    之調查程序為之。上開證人於其所涉盜匪案件偵查中向檢察
    官所為之陳述，及於審理中向法院所為之陳述，係以被告之
    身分而為，是其陳述涉及被告乙○○之部分，性質上屬於證
    人，既未經具結，其陳述依法不得作為證據。
三、再依92年2 月6 日修正公布之刑事訴訟法第159 條之1 第1
    項規定：「被告以外之人於審判外向法官所為之陳述，得為
    證據。」依其文義之形式解釋，被告以外之人於審判外向法
    官所為之陳述，均得為證據，因立法者以「被告以外之人於
    法官面前所為陳述」，係在任意陳述之信用性已受確定保障
    之情況下所為，而例外對「被告以外之人於法官面前所為陳
    述」賦予證據能力。按諸刑事訴訟法第166 條之立法理由乃
    在於，交互詰問制度設計之主要目的，在辯明供述證據之真
    偽，以發見實體之真實，為落實當事人進行主義之精神，審
    判程序之進行應由當事人扮演積極主動之角色，而以當事人
    間之攻擊、防禦為主軸。查證人甲○○、戊○○、丁○○、
    庚○○○等人於台灣南投地方法院86年訴字第306 號己○○
    盜匪案件審理時，均經依法具結，是其陳述顯係在任意陳述
    之信用性已受保障之情況下所為；復依當事人進行主義，當
    事人對供述人之詰問權，並非不得放棄，本件被告及辯護人
    於本院準備程序時已同意上開證人之證述作為證據，應認上
    開證人前於法院之證述具證據能力。
四、末按被告以外之人於審判外之言詞或書面陳述，除法律有規
    定者外，不得作為證據，刑事訴訟法第159 條第1 項固定有
    明文；惟按被告以外之人於審判外之陳述，雖不符前4 條之
    規定，而經當事人於審判程序同意作為證據，法院審酌該言
    詞陳述或書面陳述作成時之情況，認為適當者，亦得為證據
    ，刑事訴訟法第159 條之5 第1 項亦有明文。本件其餘檢察
    官所提出之書面陳述均為傳聞證據，惟既經被告及辯護人於
    準備程序同意作為證據（見本院95年3 月22日準備程序筆錄
    ），本院審酌該書面陳述，作成時並無外力影響，認為適當
    ，依刑事訴訟法第159 條之5 第1 項規定，均得作為證據。
貳、實體方面：
一、訊據被告乙○○，除對於案發時曾持不具殺傷力之改造衝鋒
    槍射擊1 槍，以警告被害人乙節，為其否認外，其餘犯罪事
    實，均經其於偵查及本院審理時供認不諱（見94偵緝1142
    卷第9 頁，本院審判筆錄第10-12 頁），核與證人即共同被
    告蔡勝興於警詢（見89偵19810 卷第23頁）、丙○○於偵查
    （見94偵緝1142卷第49頁）、己○○於警詢（見86偵2297影
    本卷第1-4 頁）及證人甲○○、戊○○、丁○○、庚○○○
    於警詢及另案被告己○○盜匪案件審理（見86偵2297影本卷
    第5-11頁、86訴306 影本卷第10-14 頁）之證述情節大致相
    符。
二、經查，被告自承當天確持玩具衝鋒槍；證人己○○證稱：「
    小安」（即被告）帶的烏茲衝鋒槍有擊發（見86偵2297影本
    卷第1-4 頁）；證人丁○○亦證稱：廚房那一發是因甲○○
    的叔叔有些智障，別人叫他不要動，他還在吃飯，所以就朝
    天花板射一槍等語（86訴306 影本卷第13頁）；復徵諸己○○所持改造手槍內原有3 顆土造子彈，除槍枝走火擊發1 顆
    擦傷其腳趾外，其餘2 顆業經查獲扣案，是廚房中射擊之人
    並非己○○，顯屬明確。至證人蔡勝興雖亦持有改造手槍，
    惟並無任何證據證明其持有子彈或射擊，足證應係被告持改
    造衝鋒槍射擊無誤（惟尚乏證據證明改造衝鋒槍及子彈具殺
    傷力）。
三、此外，復有面罩2 個、改造手槍3 枝（槍枝管制編號
    0000000000、0000000000及0000000000），土造子彈2 顆（
    其中1顆 已拆解）扣案足資佐證，另有丁○○及庚○○○所
    立之贓物認領保管單2 紙、乙○○口卡片附卷可稽（見86偵
    2297影本卷第13-14 頁）。而上開改造手槍3 枝、土造子彈
    2 顆，經內政部警政署刑事警察局鑑驗結果，均認有殺傷力
    ，有該局86年5 月13日刑鑑字第31299 號、86年6 月10日刑
    鑑字第37688 號、88年10 月26 日刑鑑字第108915號鑑驗通
    知書附卷可稽（見86 訴306影本卷第18、30頁、88訴緝16影
    本卷第80頁）。是本件事證明確，被告上揭強盜、違反槍砲
    彈藥刀械管制條例犯行，足堪認定。
四、按刑法第321 條第1 項第3 款所謂兇器，其種類並無限制，
    凡客觀上足以對人之生命、身體、安全構成威脅，具有危險
    性之兇器均屬之，且祇須行竊時攜帶此種具有危險性之兇器
    為已足，並不以攜帶之初有行兇之意圖為必要；刑法第321
    條第1 項第4 款所稱結夥三人，係以結夥犯全體俱有責任能
    力及有犯意之人為構成要件，最高法院分別著有79年臺上字
    第5253號、30年上字第1240號判例要旨可參。本件被告乙○○與皆具有責任能力之成年共犯蔡勝興、己○○及丙○○，
    共同攜帶以金屬槍管改造而成、可發射子彈、具殺傷力，客
    觀上足以危害人之生命、身體、安全、具有危險性之改造玩
    具手槍及具殺傷力之子彈，於案發當日21時20分許之夜間，
    侵入被害人甲○○住處，並取出手槍喝令被害人戊○○、丁○○、庚○○○等不准動，再由被告持槍向上射擊警告，及
    令上開被害人交出財物，否則將開槍，衡諸一般人在此情狀
    之下，意思自由當受壓制而無法抗拒，被告此行為顯已構成
    「以脅迫致使不能抗拒，而使人交出財物」之要件。核被告
    所為，係犯刑法第330 條第1 項結夥3 人以上，攜帶兇器，
    於夜間侵入住宅強盜之加重強盜既遂罪（按懲治盜匪條例已
    於91年1 月30日經總統公布廢止，至同年2 月1 日生效，其
    中第5 條第1 項第1 款之強盜罪，原為修正前刑法第328 條
    第1 項強盜、同法第330 條加重強盜等罪之特別規定，在懲
    治盜匪條例廢止前，關於強盜行為依特別法優於普通法原則
    ，本應優先適用懲治盜匪條例。嗣上開條例雖經廢止，惟廢
    止之同時，刑法相關條文，亦於同日修正公布，並於同年2
    月1 日生效，其中第330 條第1 項之加重強盜罪，已修正其
    刑度，是懲治盜匪條例雖名為廢止，但部分罪名係以刑法相
    關條文替代，則此部分乃屬法律之變更，而有刑法第2 條第
    1 項從新從輕原則之適用。被告犯本案係在懲治盜匪條例廢
    止前，自應以犯罪時法即該條例第5 條第1 項第1 款及修正
    後之刑法第330 條第1 項為比較有利於被告與否之標準，不
    得以修正前之刑法第330 條第1 項為行為時法，予以比較適
    用。依廢止前懲治盜匪條例第5 條第1 項第1 款規定：「意
    圖為自己或第3 人不法所有，以強暴、脅迫、藥劑、催眠術
    或他法致使不能抗拒，而取他人之物或使其交付者，處無期
    徒刑或7 年以上有期徒刑」，而修正後之刑法第330 條第1
    項則規定：「犯強盜罪而有第321 條第1 項各款情形之1 者
    ，處7 年以上有期徒刑」，依上開標準比較結果，自以修正
    後之刑法第330 條第1 項規定較有利於被告，自應適用較輕
    之修正後刑法第330 條第1 項之加重強盜罪處斷）。復被告
    與己○○、蔡勝興及丙○○，持用具殺傷力可供軍用之槍、
    彈強劫被害人之財物，核被告所為係犯刑法第187 條之罪（
    按行為後法律有變更者，適用裁判時之法律，但裁判前之法
    律有利於行為人者，適用最有利於行為人之法律，刑法第2
    條第1 項但書定有明文。槍砲彈藥刀械管制條例於86年11
    月24日修正，被告等人意圖供犯罪之用而持有具殺傷力之改
    造槍械及子彈，所犯為修正後之槍砲彈藥刀械管制條例第11
    條第4 項、第12條第4 項之犯行，而修正後之槍砲彈藥刀械
    管制條例上開法定刑度均較修正前之槍砲彈藥刀械管制條例
    第10條第3 項、第11條第3 項及刑法第187 條較不利於被告
    ，依照上揭說明，自應適用最有利於被告之修正前之上開槍
    砲彈藥刀械管制條例及刑法第187 條之規定，又被告同時持
    有改造之槍枝及子彈係一行為觸犯二罪名，為想像競合犯，
    本應依刑法第55條之規定從一重之修正前槍砲彈藥刀械管制
    條例第10條第3 項處斷，惟依修正前之同條例第13條之1 規
    定，應從較重之刑法第187 條規定論處）。被告與蔡勝興、
    己○○及丙○○間就所犯刑法第187 條、第330 條第1 項之
    罪具有犯意聯絡及行為分擔，均為共同正犯，被告等同時強
    劫被害人戊○○、丁○○、庚○○○3 人之財物，係一行為
    同時侵害數法益，觸犯數罪名，依刑法第55條規定從一重處
    斷。被告所犯刑法第187 條之罪、第330 條第1 項之罪，二
    罪間有方法目的之牽連關係，為牽連犯，應依刑法第55條後
    段之規定從一重之刑法第330 條第1 項之罪處斷。又公訴人
    原認被告與己○○、蔡勝興及丙○○係共犯刑法第328 條第
    1 項之普通強盜罪嫌，惟業於審理時當庭變更其起訴法條為
    刑法第330 條第1 項之罪，應併予敘明。爰審酌被告前因違
    反懲治盜匪條例案件，仍在假釋中，竟不思改過向善，復與
    他人持槍持槍進入被害人住宅搶劫財物，危害社會秩序及民
    眾居住之安全甚鉅，且於本案中，提供槍枝、車輛及面罩等
    ，顯居於主導之地位，參與犯罪之情節較重，實應予嚴懲，
    惟念其犯後尚能於偵查及本院審理時坦承犯行，態度良好，
    尚知悔悟等一切情狀，量處如主文所示之刑，以資懲儆。扣
    案具殺傷力之改造手槍3 支（槍枝管制編號0000000000、
    0000000000及00000000 00 號，其中槍枝管制編號
    0000000000一支含彈匣一個）、土造子彈1 顆係違禁物（彈
    匣為槍枝之一部，亦為違禁物），未扣案改造之衝鋒槍1 支
    ，為被告所有，供犯本罪所用之物，無證據證明已滅失，應
    依刑法第38條第1 項第1 、2 款規定宣告沒收；扣案之面罩
    2 個，係被告所有，供犯本罪使用之物，亦應依刑法第38條
    第1 項第2 款規定宣告沒收。另土造子彈1 顆已拆解，已非
    違禁物；共犯蔡勝興犯案時所持之面罩1 個，則已於其逃逸
    時丟棄而滅失，既未扣案，爰均不予宣告沒收。
據上論斷，應依刑事訴訟法第299 條第1 項前段，刑法第2 條第
1 項、第28條、第330 條第1 項、第187 條、第55條、第38 條
第1 項第1 款、第2 款，判決如主文。
中    華    民    國    95    年    6     月    13    日
                    刑事第六庭  審判長法  官  黃建榮
                                      法  官  楊佩蓉
                                      法  官  李  蓓
以上正本證明與原本無異。
如不服本判決，應於收受送達後10日內向本院提出上訴書狀（應
附繕本）。
中    華    民    國    95    年    6     月    13    日
                                      書記官  何慧娟
附錄本案論罪科刑法條
刑法第330 條
犯強盜罪而有第321 條第1 項各款情形之一者，處7 年以上有期
徒刑。
前項之未遂犯罰之。
刑法第321 條
犯竊盜罪而有左列情形之一者，處6 月以上、5 年以下有期徒刑
：
一於夜間侵入住宅或有人居住之建築物、船艦或隱匿其內而犯之
者。
二毀越門扇、牆垣或其他安全設備而犯之者。
三  攜帶兇器而犯之者。
四  結夥三人以上而犯之者。
五  乘火災、水災或其他災害之際而犯之者。
六  在車站或埠頭而犯之者。
前項之未遂犯罰之。
刑法第187 條 (加重危險物罪)
意圖供自己或他人犯罪之用，而製造、販賣、運輸或持有炸藥、
棉花藥、雷汞或其他相類之爆裂物或軍用槍砲、子彈者，處5 年
以下有期徒刑。


司法院資訊處製作；財團法人民間司法改革基金會備份。
